【裁判字號】    97,上訴,4858
【裁判日期】    971028
【裁判案由】    毒品危害防制條例
【裁判全文】
臺灣高等法院刑事判決                97年度上訴字第4858號
上  訴  人
即  被  告  甲○○
上列上訴人因毒品危害防制條例案件，不服臺灣板橋地方法院97
年度訴字第3343號，中華民國97年9月17日第一審判決（起訴案
號：臺灣板橋地方法院檢察署97年度毒偵字第6060號），提起上
訴，本院判決如下：
    主  文
上訴駁回。
    理  由
一、按上訴書狀應敘述具體理由；上訴書狀未敘述上訴理由者，
    應於上訴期間屆滿後20日內補提理由書於原審法院，刑事訴
    訟法第361條第2項、第3 項前段定有明文。而第二審法院認
    為上訴書狀未敘述理由，應以判決駁回之。但其情形可以補
    正而未經原審法院命其補正者，審判長應定期間先命補正，
    此觀同法第367 條規定甚明。又所謂具體理由，必係依據卷
    內既有訴訟資料或提出新事證，指摘或表明第一審判決有何
    採證認事、用法或量刑等足以影響判決本旨之不當或違法，
    而構成應予撤銷之具體事由，始克當之（例如：依憑證據法
    則具體指出所採證據何以不具證據能力，或依憑卷證資料，
    明確指出所為證據證明力之判斷如何違背經驗、論理法則）
    ；倘僅泛言原判決認定事實錯誤、違背法令、量刑失之過重
    或輕縱，而未依上揭意旨指出具體事由，或形式上雖已指出
    具體事由，然該事由縱使屬實，亦不足以認為原判決有何不
    當或違法者（例如：對不具有調查必要性之證據，法院未依
    聲請調查亦未說明理由，或援用證據不當，但除去該證據仍
    應為同一事實之認定），皆難謂係具體理由（最高法院97年
    度台上字第892號判決意旨參照）。
二、經查：
（一）本件原判決依上訴人即被告甲○○之自白，及扣案注射針
      筒與吸管各1支可佐，另被告於97年5月12日為警查獲後於
      當日所採集之尿液檢體，經警送臺灣檢驗科技股份有限公
      司檢驗結果，呈嗎啡陽性反應等情，有臺灣檢驗科技股份
      有限公司濫用藥物檢驗報告1份為據，認定被告確有施用
      第一級毒品犯行。並審酌被告有違反毒品危害防制條例等
      前科，素行不良，且甫於96年11月15日執行前數連續施用
      第一級毒品案件完畢，旋於97年5月12日再犯本案，顯見
      其無法戒絕毒品；惟念其坦承犯行，態度良好，及其施用
      海洛因所生自我戕害結果，尚未害及他人，又已自97年4
      月14日起，在衛生署八里療養院接受美沙冬治療至今，足
      見已有悔意等一切情狀，惟其甫執行有期徒刑完畢，5年
      內故意再犯有期徒刑以上之罪為累犯，就其所犯施用第一
      級毒品犯行，判處有期徒刑8月，扣案注射針筒及吸管各1
      支均諭知沒收等情，均已詳敘其所憑證據、認定理由及量
      刑依據。從形式上觀察，原判決並無認定事實錯誤、量刑
      瑕疵或違背法令之情形。
（二）上訴人即被告不服原審判決，提起上訴，上訴狀理由記載
      略稱：上訴人即被告自97年4月14日自動前往衛生署八里
      療養院接受美沙冬治療，同年5月12日為警查獲，至今已
      喝美沙冬5個月，依毒品危害防制條例第21條規定檢察官
      應為不起訴處分，地方法院應為不付審理之裁定。爰提起
      上訴，請求裁判被告繼續喝飲美沙冬云云。
（三）按犯毒品危害防制條例第10條之罪者，於犯罪未發覺前，
      自動向行政院衛生署指定之醫療機構請求治療，醫療機構
      免將請求治療者送法院或檢察機關。依前項規定治療中經
      查獲之被告或少年，應由檢察官為不起訴之處分或由少年
      法院為不付審理之裁定，但以一次為限。此條文係鼓勵施
      用毒品者，在未被查獲前，主動向醫療機構請求治療，倘
      於治療中被查獲者，應由檢察官為不起訴之處分，乃對於
      施用毒品者於請求治療「前」之施用行為予以寬典，並非
      凡在治療中又繼續施用之行為，均有此條文之適用，否則
      自動治療將成為繼續施用毒品者之護身符，恐失鼓勵主動
      治療之美意。本件上訴人即被告於治療中繼續施用第一級
      毒品（海洛因），該部分之施用行為，已非毒品危害防制
      條例第21條所免責之範圍，上訴人以其在治療中所為之施
      用毒品行為，有不起訴之處分之適用，應是誤解法律之規
      定所致。又按被告另於上訴理由書主張，應讓其以美沙冬
      替代療法，慢慢治療等語，顯未依據卷內既有訴訟資料或
      提出新事證，指摘或表明原審判決有何採證認事、用法或
      量刑等足以影響判決本旨之不當或違法，構成應撤銷之具
      體事由。依上開判決意旨，本件上訴不合上訴之法定要件
      ，應予駁回，並不經言詞辯論為之。
據上論斷，應依刑事訴訟法第367條前段、第372條，判決如主文
。
中    華    民    國    97    年    10    月    28    日
                  刑事第八庭    審判長法  官  鄭文肅
                                      法  官  蔡光治
                                      法  官  劉嶽承
以上正本證明與原本無異。
如不服本判決，應於收受送達後十日內向本院提出上訴書狀，其
未敘述上訴之理由者並得於提起上訴後十日內向本院補提理由書
（均須按他造當事人之人數附繕本）。
                                      書記官  魏淑娟
中    華    民    國    97    年    10    月    28    日


司法院資訊處製作；財團法人民間司法改革基金會備份。
